臺灣臺北地方法院民事判決　　　　　　　96年度訴字第5788號
原　　　告　合作金庫商業銀行股份有限公司
法定代理人　丁○○
訴訟代理人　乙○○
　　　　　　甲○○
　　　　　　己○○
被　　　告　丙○○
兼　訴　訟
代　理　人　戊○○
上列當事人間請求清償借款事件，本院於民國96年11月9日 言詞
辯論終結，判決如下：
    主      文
被告應連帶給付原告新臺幣陸拾陸萬陸仟捌佰伍拾元，及自民國
九十六年三月二十三日起至清償日止，按週年利率百分之五點二
八五計算之利息，暨自民國九十六年四月二十四日起至清償日止
，逾期在六個月以內者，按上開利率百分之十，逾期超過六個月
者，按上開利率百分之二十計算之違約金。
訴訟費用新臺幣柒仟貳佰柒拾元由被告連帶負擔。
    事實及理由
一、按當事人得以合意定第一審管轄法院，但以關於由一定法律
    關係而生之訴訟為限，前項合意，應以文書為之，民事訴訟
    法第24條定有明文。查本件被告之住所地均非屬本院管轄，
    惟依兩造簽訂之借據其他約定事項第14條，合意以本院為因
    本契約涉訟時之第一審管轄法院，是原告向本院提起本件清
    償借款之訴，核與首揭規定，尚無不合，先此敘明。
二、本件原告主張：被告戊○○於民國93年8 月23日邀同被告丙
    ○○為連帶保證人，向原告借款新臺幣1,000,000 元，約定
    借款期限為7年，自93年8月23日起至100年8月23日止，於借
    用後分84期按月於每月23日平均攤還本息，借款利率採浮動
    計息，自93年8月23日起至94年8月23日止，按原告定儲指數
    利率固定加碼年息2.075% ，另自94年8月23日起至100年8月
    23日止，按原告定儲指數利率固定加碼3.075%（起訴時為年
    息5.285%）。並約定逾期清償在6 個月以內者，按上開利率
    10%，逾期超過6個月者，按上開利率20% 計算違約金。詎被
    告除繳付本金333,150元及至96年3月22日之利息外，餘欠本
    金666,850元及自96年3月23日起至清償日止之利息及違約金
    ，屢經催討無效，依借據其他約定事項第5 條：「借款人在
    借款期間未按期攤還本金或利息，即喪失期限利益，所有債
    務均視為全部到期。」又被告丙○○係連帶保證人，依法應
    負連帶清償責任，為此提起本件訴訟，並聲明：如主文所示
    。
三、被告則以：被告戊○○雖確實有向原告借款之事實，而被告
    丙○○亦確曾擔任該筆借款之連帶保證人，惟被告戊○○借
    款之後並未收到該筆款項，且於原告信義分行開設帳戶之存
    摺置於原告櫃臺處，由行員保管，因此從未動用該筆借款。
    實際上本件借款係因被告戊○○當時有資金需求，乃委由中
    正保險代理人股份有限公司（下稱中正保代公司）業務員黃
    建誌分別向原告、臺北銀行、富邦銀行申請貸款，惟事後被
    告戊○○已自臺北銀行與富邦銀行取得資金，因此未曾過問
    原告之貸款是否經核准，而該筆借款於撥款後亦直接轉帳匯
    入中正保代公司於原告所開設之帳戶，並非由被告戊○○取
    得。詎原告於95年11月初突來電告知貸款逾期未繳納，其始
    知上情並要求調查清楚，且為保障自身信用，只得暫時清償
    借款，然之後原告均無任何回應，被告戊○○乃於96年4 月
    24日開始拒絕繳款。從而，被告戊○○從未動用該筆借款，
    自不得令其負清償之責等語，置為抗辯。
四、原告主張上情，業據提出借據1紙、放款帳務資料查詢單2紙
    、合作金庫實施定儲指數利率與基準利率後排告利率變動表
    1紙為證，被告對其真實性並不否認，並自承於96年4月24日
    即未清償借款，自堪信原告主張為真。被告雖辯稱其未曾動
    用該筆借款，而係由中正保代公司業務員黃建誌使用該筆借
    款云云，惟按稱消費借貸者，謂當事人一方移轉金錢或其他
    代替物之所有權於他方，而約定他方以種類、品質、數量相
    同之物返還之契約，民法第474條第1項定有明文。查被告戊
    ○○自認簽立借據向原告貸款並且開戶之事實，而原告並已
    將貸款金額於93年8月23日匯入原告所開設之信義分行06335
    0號帳戶內，此有放款支出傳票、收入傳票各1紙、放款帳務
    序時紀錄明細表2紙、開戶資料1份在卷足參，被告對其真實
    性亦不爭執，堪信為真。則被告戊○○既已向原告借款，原
    告並依約將款項匯入被告戊○○指定匯入之帳戶內，則兩造
    間消費借貸契約依法業已成立並且生效，至於該筆借款匯入
    被告戊○○帳戶後，是否親自由其動用，核與消費借貸契約
    之效力不生影響，其聲請傳喚證人黃建誌，實無必要。被告
    所辯上情，洵屬無據，難以採信。
五、按借用人應於約定期限內，返還與借用物種類、品質、數量
    相同之物，民法第478 條前段定有明文。次按稱保證者，謂
    當事人約定，一方於他方之債務人不履行債務時，由其代負
    履行責任之契約；又保證債務，除契約另有訂定外，包含主
    債務之利息、違約金、損害賠償及其他從屬於主債務之負擔
    ，同法第739條、第740條亦分別有明定。另按連帶債務之債
    權人，得對債務人中之一人，或數人，或全體，同時或先後
    請求全部或一部之給付，亦為民法第273條第1項所規定。本
    件被告戊○○邀同被告丙○○為連帶保證向原告借款後，未
    依約清償，依兩造約定之加速條款，原告自得請求清償全部
    債務。從而，原告依據消費借貸以及連帶保證之法律關係，
    請求被告連帶給付原告666,850元及自96年3月23日起至清償
    日止，按週年利率5.285% 計算之利息，暨自96年4月24日起
    至清償日止，逾期在6個月以內者，按上開利率10%，逾期超
    過6個月者，按上開利率20%計算之違約金，為有理由，應予
    准許。
六、本件訴訟費額，依後附計算書確定如主文所示金額。
七、據上論結，本件原告之訴為有理由，依民事訴訟法第85條第
    2項、第87條第1項，判決如主文。
中　　華　　民　　國　　96　　年　　11　　月　　23　　日
                  民事第四庭    法　官　余明賢
以上正本係照原本作成
如對本判決上訴，須於判決送達後20日內向本院提出上訴狀
中　　華　　民　　國　　96　　年　　11　　月　　23　　日
                       　　　　 書記官　楊勝欽
計  算  書
┌───────┬───────┬──────────┐
│ 項　　　　目 │金額（新臺幣）│ 備              註 │
├───────┼───────┼──────────┤
│第一審裁判費  │   7,270元    │                    │
├───────┼───────┴──────────┤
│合        計  │   7,270元                          │
└───────┴──────────────────┘
